【裁判字號】    98,訴,1004
【裁判日期】    981203
【裁判案由】    違反懲治走私條例
【裁判全文】
臺灣臺南地方法院刑事判決              98年度訴字第1004號
公  訴  人  臺灣臺南地方法院檢察署檢察官
被      告  丁○○
被      告  庚○○
被      告  己○○
被      告  甲○○
被      告  戊○○
上列被告因違反懲治走私條例案件，經檢察官提起公訴（98年度
偵字第2564號），被告等均於本院行準備程序中就被訴事實為有
罪之陳述，本院合議庭裁定進行簡式審判程序，判決如下：
    主  文
丁○○、庚○○、己○○、甲○○、戊○○共同私運管制物品進
口逾公告數額，丁○○、甲○○各處有期徒刑陸月，庚○○、己○○各處有期徒刑伍月，戊○○處有期徒刑肆月；又共同中華民
國船舶所有人，違反中華民國船舶，應經主管機關許可，始得航
行至大陸地區之規定，丁○○、庚○○、己○○、甲○○均處有
期徒刑肆月，陳偉志處有期刑參月。丁○○應執行有期徒刑捌月
；庚○○、己○○均應執行有期徒刑柒月；甲○○應執行有期徒
刑捌月；戊○○應執行有期徒刑陸月；甲○○、戊○○均緩刑肆
年，甲○○並應依執行檢察官之命令，向公庫支付新臺幣拾萬元
。
    事實及理由
一、本件被告等所犯並非死刑、無期徒刑或最輕本刑有期徒刑三
    年以上之罪，亦非高等法院管轄第一審案件，其等於準備程
    序中就被訴事實為有罪之陳述，經告知被告簡式審判程序之
    旨，並聽取檢察官及被告之意見後，本院合議庭裁定由受命
    法官獨任以簡式審判程序加以審理，是本案之證據調查，依
    刑事訴訟法第273條之2規定，不受同法第159條第1項、第
    161條之2、第161條之3、第163條之1及第164條至第170條之
    限制；並得依同法第310條之2準用第454條之規定作略式判
    決書，合先敘明。
二、本件除犯罪事實欄應增載「許盛森（另行審結）、丁○○、
    庚○○、己○○、甲○○與戊○○等人基於共同犯意之聯絡
    ，」及證據欄應增載「被告丁○○、庚○○、己○○、甲○○與戊○○等五人，於本院審理中供承犯行，」外，其餘犯
    罪事實及證據均引用檢察官起訴書所載（如附件）。
三、扣案之冷凍漁獲總重量為40347公斤，重總量已超過一千公
    斤，原產地為大陸之漁獲，核屬行政院依懲治走私條例第二
    條第四項規定公告之「管制物品項目及其數額」丙項第五款
    海關進口稅則第一章至第八章所列物品。從而，上開扣案物
    品自屬行政院依懲治走私條例第二條第四項公告之「管制物
    品」無訛。按自大陸地區私運物品進入臺灣地區或自臺灣地
    區私運物品前往大陸地區者，以私運物品進口、出口論，適
    用懲治走私條例規定處斷，同條例第十二條定有明文，是以
    ，核被告丁○○、庚○○、己○○、甲○○與戊○○所為私
    運大陸漁獲部份，均係犯懲治走私條例第十二條、第二條第
    三項、第一項之私運管制物品進口逾公告數額罪。公訴意旨
    漏未斟酌上揭理由，而認被告係犯同法第二條第一項之罪，
    尚有未洽，惟此僅行為態樣問題，無庸變更起訴法條。又按
    中華民國船舶非經主管機關許可，不得航行至大陸地區，臺
    灣地區與大陸地區人民關係條例第二十八條第一項定有明文
    。被告甲○○係船舶實際所有人，丁○○係船長與另被告四
    人於上揭事實所示時地，受甲○○之指示，違反上開規定未
    經許可，航行至大陸私運逾公告數額之管制物品進口，核其
    等此部份所為，均係犯臺灣地區與大陸地區人民關係條例第
    八十條第一項前段之罪。又臺灣地區與大陸地區人民關係條
    例第八十條第一項前段之罪之主體雖限於中華民國船舶所有
    人、營運人、船長、機長或駕駛人，然無此身分之被告丁○○、庚○○、己○○與戊○○等，與有此船舶所有人身分之
    被告甲○○共同實施犯罪，應依刑法第三十一條第一項規定
    ，均以共同正犯論（最高法院八十七年度台上字第一八八八
    號判決亦同此意旨）。被告丁○○等五人與未到庭之被告乙○○間，就上揭犯行，均互有犯意聯絡及行為分擔，均為共
    同正犯。被告等所犯上開各罪，均犯意各別，要件不同，顯
    係出於不同犯意，應予分論併罰。檢察官就庚○○、戊○○
    、己○○部分漏未敘明其三人無被告甲○○共犯臺灣地區與
    大陸地區人民係條例第八十條第一項前段之罪，惟於犯罪事
    實欄已敘及，自應認就該部分已起訴，本院乃併為審理，附
    此敘明。爰審酌被告丁○○係船長、被告甲○○係船舶實際
    所有人，其惡性較重，被告丁○○、庚○○與己○○等三人
    ，前已有違反懲治走私條例之犯罪前科紀錄，素行本不佳，
    及被告丁○○等五人犯罪之動機、目的、手段次數，與其等
    由大陸地區私運管制物品進口，影響政府  對於管制物品進
    口之管理，但均能於本院審理中坦承犯行，犯後態度均良好
    等一切情狀，分別量處如主文所示之刑，並定其執行刑。又
    被告甲○○與戊○○等二人，前未曾受有期徒刑以上刑之宣
    告，有台灣台南地方法院檢察署刑案資料查註紀錄表在卷可
    憑，其經此教訓後，應知所警惕，信無再犯之虞，本院因認
    所宣告之刑以暫不執行為適當，併諭知緩刑四年，以勵自新
    。又被告甲○○係船舶所有人，其他人依其指示而為本件犯
    行，為平衡法益，並確保被告緩刑之宣告能收具體之成效，
    爰併命其於緩刑期間應依執行檢察官之命令，向公庫支付十
    萬元之金額。
四、至扣案之私運管制進口物品逾公告數額之大陸地區漁獲，業
    據銷毀，有此有基隆區漁會九十八年基漁場總字第2032 號
    函影本一紙在卷可憑（均附98年偵字第2564號卷），從而，
    上開扣案物品均無庸再為沒收之諭知。至被告扣案之大陸製
    波斯貓衛生紙、大陸製555品牌電池、鐮刀、衛生電話使用
    說明表，係日常生活用品，或供船上與陸上通話機之使用參
    考，尚非專供本件犯罪之用，另疑似私貨紀錄表，亦非記載
    本件私貨之用，且未舉證舉明係何人所有，均不適宜於本件
    中宣告沒收。爰不予宣告沒收。
據上論段，應依刑事訴訟法第二百九十九條第一項前段、第三百
十條之二、第四百五十四條，懲治走私條例第十二條、第二條第
一項、第三項、第十一條，臺灣地區與大陸地區人民關係條例第
八十條第一項前段，刑法第二十八條、第十一條、第三十一條前
段、第五十一條第五款、第七十四條第一項、第二項第四款，判
決如主文。
本案經檢察官丙○○到庭執行職務。
中    華    民    國    98    年    12    月    3    日
                  刑事第七庭  審判長法  官  鄧希賢
                                    法  官  田幸艷
                                    法  官  朱中和
以上正本證明與原本無異。
如不服本判決，應於判決送達後10日內向本院提出上訴狀（應附
繕本），上訴於臺灣高等法院。
                                    書記官  黃秋萍
中    華    民    國    98    年    12    月    4     日
附錄本案論罪科刑法條：
懲治走私條例第2 條規定：
私運管制物品進口、出口逾公告數額者，處7年以下有期徒刑，
得併科新臺幣 3 百萬元以下罰金。
前項之未遂犯罰之。
第 1 項所稱管制物品及其數額，由行政院公告之。
懲治走私條例第11條規定：
走私行為之處罰，海關緝私條例及本條例無規定者，適用刑法或
其他有關法律。
懲治走私條例第12條規定：
自大陸地區私運物品進入臺灣地區，或自臺灣地區私運物品前往
大陸地區者，以私運物品進口、出口論，適用本條例規定處斷。
臺灣地區與大陸地區人民關係條例第80條第1 項規定：
中華民國船舶、航空器或其他運輸工具所有人、營運人或船長、
機長、其他運輸工具駕駛人違反第28條規定或違反第28條之1 第
1 項規定或臺灣地區人民違反第28條之1 第2 項規定者，處3 年
以下有期徒刑、拘役或科或併科新臺幣1 百萬元以上1 千5 百萬
元以下罰金。但行為係出於中華民國船舶、航空器或其他運輸工
具之船長或機長或駕駛人自行決定者，處罰船長或機長或駕駛人
。

司法院資訊處製作；財團法人民間司法改革基金會備份。
